臺灣高等法院刑事判決
109年度上訴字第1291號
上  訴  人  
即  被  告  呂學桂


選任辯護人  卓詠堯律師(法扶律師)          
上列上訴人即被告因違反毒品危害防制條例案件，不服臺灣臺北
地方法院108年度訴字第732號，中華民國109年2月11日第一審判
決（起訴案號：臺灣臺北地方檢察署107年度偵字第24424號），
提起上訴，本院判決如下：
    主  文
上訴駁回。
    事實及理由
一、本案經本院審理結果，認原審以上訴人即被告呂學桂犯毒品
    危害防制條例第4條第2項販賣第二級毒品罪（共4罪），雖
    符合累犯之要件，但經裁量後不予加重其刑，另因符合毒品
    危害防制條例第17條第2項偵審自白之要件，而均予以減輕
    其刑後，就其所為各次販賣第二級毒品之犯行，分別量處有
    期徒刑3年7月，並定應執行刑為有期徒刑4年2月，且就其未
    扣案之販賣所得新臺幣（下同）4萬4700元宣告沒收或追徵
    ；就扣案之行動電話1支（含門號0000000000號SIM卡1張）
    宣告沒收，核其認事用法及量刑均無不當，應予維持，並引
    用第一審判決書記載之事實、證據及理由（如附件）。
二、被告上訴意旨略以：我坦承犯行，請審酌我不是到處販毒的
    人，只是販賣給幾個做工的朋友，獲利甚薄，我母親快要80
    歲了，還有配偶、子女需要照顧，希望能依刑法第59條之規
    定酌減刑度云云。
三、按量刑之輕重，係屬事實審法院得依職權自由裁量之事項，
    苟已斟酌刑法第57條各款所列情狀，而未逾越法定刑度，不
    得遽指為違法（最高法院72年台上字第6696號判例意旨參照
    ）。且法院對於被告為刑罰裁量時，必須以行為人之罪責為
    依據，而選擇與罪責程度相當之刑罰種類，並確定與罪責程
    度相稱之刑度。縱使基於目的性之考量，認定有犯罪預防之
    必要，而必須加重裁量時，亦僅得在罪責相當性之範圍內加
    重，不宜單純為強調刑罰之威嚇功能，而從重超越罪責程度
    為裁判，務求「罪刑相當」。且在同一犯罪事實與情節，如
    別無其他加重或減輕之原因，下級審量定之刑，亦無過重或
    失輕之不當情形，則上級審法院對下級審法院之職權行使，
    原則上應予尊重（最高法院85年度台上字第2446號判決意旨
    參照）。經查，被告於原審準備程序及審理中均已坦承犯行
    ，並有原審判決所引用之證據在卷可佐，足認被告確係犯毒
    品危害防制條例第4條第2項之販賣第二級毒品罪（共4罪）
    。原審以被告罪證明確，且所犯上開4罪均符合毒品危害防
    制條例第17條第2項減刑之要件，各予以減輕其刑，另審酌
    被告應知毒品戕害身心，販賣毒品嚴重危及社會秩序及他人
    健康，竟不思循正當途徑賺取生活所需，為謀一己私利，漠
    視上開危害，甚屬不當，兼衡被告之素行、犯罪動機、手段
    、犯後態度，暨其自陳高職畢業之學歷、母親已經70餘歲，
    尚需奉養，並有4位小孩之家庭生活狀況等一切情狀，就其
    所為販賣第二級毒品共4次之犯行，分別判處有期徒刑3年7
    月，並定應執行刑為有期徒刑4年2月，已詳予斟酌刑法第57
    條各款所列情形，並具體說明量刑之理由，核無逾越法定刑
    度，或濫用自由裁量權限之違法或不當之情事。
四、按刑法第59條之酌量減輕其刑，必犯罪之情狀顯可憫恕，認
    科以最低度刑仍嫌過重者，始有其適用，至於同法第57條規
    定，科刑時應以行為人之責任為基礎，並審酌一切情狀，尤
    應注意該條所列10款事項，為科刑重輕之標準，則為在法定
    刑內量刑輕重之依據。所謂「犯罪之情狀」與「一切情狀」
    ，兩者固非有截然不同之領域，於裁判上酌量減輕其刑時，
    雖亦應就犯罪一切情形予以考量，但仍應審酌其犯罪情狀有
    無「顯可憫恕」之事由，故適用刑法第59條酌量減輕其刑時
    ，雖不排除審酌同法第57條所列舉10款之事由，惟其程度必
    須達於犯罪之情狀「顯可憫恕」者，始可予以酌減（最高法
    院98年度台上字第5454號判決意旨參照）。本件被告所為販
    賣第二級毒品之犯行共4次，其中交易金額包括高達1萬3000
    元、2萬7000元，數量非微，顯對於他人身心健康造成相當
    程度之危害，犯罪情節又無何特殊原因或情狀存在，衡其前
    開犯行動機、手段、目的等節，實無所謂情輕法重之狀況可
    言，尚難認在客觀上有何足引起一般人同情而確可憫恕之情
    ，要無刑法第59條酌減其刑規定適用之餘地，是被告請求依
    刑法第59條之規定酌減其刑云云，洵無足取。
五、按行為後法律有變更者，適用行為時之法律。但行為後之法
    律有利於行為人者，適用最有利於行為人之法律，刑法第2
    條第1項定有明文。被告行為後，毒品危害防制條例第4條第
    2項、第17條第2項之規定業經修正，並經總統於民國109年1
    月15日公布，於同年7月15日施行，修正前毒品危害防制條
    例第4條第2規定「製造、運輸、販賣第二級毒品者，處無期
    徒刑或7年以上有期徒刑，得併科新臺幣1000萬元以下罰金
    」，修正後則規定「製造、運輸、販賣第二級毒品者，處無
    期徒刑或10年以上有期徒刑，得併科新臺幣1500萬元以下罰
    金」，經比較新舊法結果，修正後毒品危害防制條例第4條
    第2項規定雖未更動販賣第二級毒品罪之構成要件及得科處
    之法定刑種，然已將有期徒刑、罰金刑上限提高，自以修正
    前毒品危害防制條例第4條第2項之規定對被告較為有利；而
    修正前毒品危害防制條例第17條第2項規定「犯第4條至第8
    條之罪於偵查及審判中均自白者，減輕其刑」，修正後則規
    定「犯第4條至第8條之罪於偵查及歷次審判中均自白者，減
    輕其刑」，經比較新舊法結果，修正後毒品危害防制條例第
    17條第2項規定犯販賣第二級毒品罪者，須於偵查及「歷次
    」審判中均自白，方得依該條規定減輕其刑，相較於修正前
    除偵查中自白外，僅須於審判中曾經自白即可減刑之規定而
    言，自以修正前毒品危害防制條例第17條第2項之規定對被
    告較為有利。是依刑法第2條第1項前段規定，本件自應適用
    被告行為時即修正前毒品危害防制條例第4條第2項、第17條
    第2項之規定論處。原審雖未及審酌及此，然本件既均係適
    用修正前毒品危害防制條例第4條第2項、第17條第2項之規
    定，於判決結果即不生影響，爰予以補充之。　　
六、綜上，被告以前揭上訴意旨提起上訴，並無理由，應予駁回
    。
據上論斷，應依刑事訴訟法第368條、第373條，判決如主文。
本案經檢察官黃思源提起公訴，檢察官李進榮到庭執行職務。
中　　華　　民　　國　　109 　年　　7 　　月　　15　　日
                  刑事第四庭  審判長法　官  陳筱珮
                                    法　官  邱滋杉
                                    法　官  羅郁婷
以上正本證明與原本無異。
如不服本判決，應於收受送達後20日內向本院提出上訴書狀，其
未敘述上訴之理由者並得於提起上訴後20日內向本院補提理由書
（均須按他造當事人之人數附繕本）「切勿逕送上級法院」。
                                    書記官  蔡易霖
中　　華　　民　　國　　109 　年　　7 　　月　　15　　日
附錄本案論罪科刑法條全文：
毒品危害防制條例第4條
製造、運輸、販賣第一級毒品者，處死刑或無期徒刑；處無期徒
刑者，得併科新臺幣2千萬元以下罰金。
製造、運輸、販賣第二級毒品者，處無期徒刑或7年以上有期徒
刑，得併科新臺幣1千萬元以下罰金。
製造、運輸、販賣第三級毒品者，處7年以上有期徒刑，得併科
新臺幣7百萬元以下罰金。
製造、運輸、販賣第四級毒品者，處5年以上12年以下有期徒刑
，得併科新臺幣3百萬元以下罰金。
製造、運輸、販賣專供製造或施用毒品之器具者，處1年以上7年
以下有期徒刑，得併科新臺幣1百萬元以下罰金。
前五項之未遂犯罰之。

附件
臺灣臺北地方法院刑事判決　　　　　　　108年度訴字第732號
公　訴　人　臺灣臺北地方檢察署檢察官
被　　　告　呂學桂　男　51歲（民國00年0月00日生）
                    身分證統一編號：Z000000000號
                    住○○市○○區○○路000巷0弄00號2樓
選任辯護人　卓詠堯律師（法扶律師）　　　　　
上列被告因違反毒品危害防制條例案件，經檢察官提起公訴（10
7年度偵字第24424號），本院判決如下：
    主  文
呂學桂犯販賣第二級毒品罪，共肆罪，均累犯，各處有期徒刑參
年柒月，應執行有期徒刑肆年貳月。
扣案之行動電話壹支（含門號0000000000號SIM卡壹張）沒收；
未扣案之販賣毒品所得新臺幣肆萬肆仟柒佰元沒收之，如全部或
一部不能沒收或不宜執行沒收時，追徵其價額。
    事  實
一、呂學桂明知甲基安非他命為毒品危害防制條例第2條第2項第
    2款所列管之第二級毒品，依法不得販賣、持有，竟意圖營
    利而基於販賣第二級毒品甲基安非他命之犯意，以其持用之
    門號0000000000號行動電話作為聯絡工具，於附表所示之時
    間、地點及方法，販賣甲基安非他命予高嘉成、陳漢陽。嗣
    經警對呂學桂依法執行通訊監察而查悉上情。
二、案經新北市政府警察局新店分局報告臺灣臺北地方檢察署檢
    察官偵查起訴。
    理  由
壹、證據能力
一、按被告以外之人於審判外之陳述，雖不符刑事訴訟法第159
    條之1至159條之4之規定，而經當事人於審判程序同意作為
    證據，法院審酌該言詞陳述或書面陳述作成時之情況，認為
    適當者，亦得為證據。又當事人、代理人或辯護人於法院調
    查證據時，知有第159條第1項不得為證據之情形，而未於言
    詞辯論終結前聲明異議者，視為有前項之同意，刑事訴訟法
    第159條之5定有明文。本案證人高嘉成、陳漢陽於警詢、偵
    查中之供述雖為審判外之陳述，但被告及辯護人於本院準備
    程序均明示對其證據能力不爭執（參見本院卷第99-102頁）
    ，且對於其他供述證據，於言詞辯論終結前亦均無任何異議
    ，而經本院審酌各該證據方法作成時，並無不法取供之情狀
    ，均適宜為本案之證據，依前揭法條規定，即均有證據能力
    。
二、本案所引非供述證據部分，並無證據證明係公務員違背法定
    程序所取得，且與本件待證事實具有自然之關聯性，依刑事
    訴訟法第158條之4反面解釋，亦具證據能力。
貳、實體部分
一、認定犯罪事實所憑之證據及理由：
  ㈠上揭事實，業據被告呂學桂於偵查及本院審理時均坦承不諱
    （見107年偵字第24424號卷㈠第11頁至12頁、第13頁至39頁
    、107年偵字第24424號卷㈡第83頁至89頁、第99頁至106頁、
    第193頁至199頁、第311頁至314頁、本院卷第99頁至102頁
    、第177頁至186頁），經核與證人高嘉成警詢、偵查中之證
    述（見107年偵字第24424號卷㈠第45頁至61頁、第463頁至46
    6頁、107年偵字第24424號卷㈡第113頁至115頁、第311頁至3
    14頁）、證人陳漢陽警詢、偵查之證述（107年偵字第24424
    號卷㈠第65頁至66頁、第67頁至74頁、107年偵字第24424號
    卷㈡第75頁至77頁）均相符，此外，並有本院107年聲監字第
    000716號通訊監察書、107年聲監續字第001166號通訊監察
    書、現場監視器畫面照片（參見107年偵字第24424號卷㈠第7
    7頁至81頁、第83頁至87頁、第137頁至138頁）、中國信託
    商業銀行股份有限公司107年6月26日中信銀字第1072248390
    81533號函暨自動化交易LOG資料1份、被告與高嘉成通訊監
    察譯文、被告與陳漢陽通訊監察譯文（107年偵字第24424號
    卷㈠第155頁至185頁、第187頁至261頁、第273頁至289頁）
    、新北市政府警察局新店分局搜索扣押筆錄、扣押物品目錄
    表、自願受搜索同意書、新北市政府警察局採集尿液檢體人
    姓名及檢體編號對照表、勘察採證同意書、扣案物照片、被
    告手機通訊軟體翻拍照片等非供述證據附卷可參（107年偵
    字第24424號卷㈠第103頁至106頁、第107頁、第109頁、第12
    5頁、第127頁、第131頁至135頁、第141頁至148頁），堪證
    被告於偵查、審理中之自白均與事實相符。本件事證明確，
    被告犯行洵堪認定。
二、論罪科刑
  ㈠按甲基安非他命係毒品危害防制條例第2條第2項第2款所稱之
    第2級毒品，不得非法販賣、持有。核被告如附表1、2、3、
    4所為，均係犯毒品危害防制條例第4條第2項之販賣第2級毒
    品罪（共4罪）。而每次販賣第2級毒品前持有第2級毒品之
    低度行為，均為嗣後販賣第2級毒品之高度行為所吸收，不
    另論罪。被告所犯上開4罪，犯意各別，行為互殊，應分論
    併罰。
  ㈡刑之加重減輕事由
  ⒈累犯刑法第47條第1項規定：「受徒刑之執行完畢，或一部之
    執行而赦免後，5年以內故意再犯有期徒刑以上之罪者，為
    累犯，加重本刑至2分之1。」，有關累犯加重本刑部分，固
    不生違反憲法1行為不2罰原則之問題。惟其不分情節，基於
    累犯者特別惡性及對刑罰反應力薄弱等立法理由，一律加重
    最低本刑，於不符合刑法第59條所定要件之情形下，致生行
    為人所受刑罰超過其所應負擔罪責之個案，其人身自由因此
    遭受過苛侵害部分，對人民受憲法第8條保障之人身自由所
    為限制，不符憲法罪刑相當原理，牴觸憲法第23條比例原則
    。於此範圍內，有關機關應自本解釋公布之日起2年內，依
    本解釋意旨修正之。於修正前，為避免發生上述罪刑不相當
    之情形，法院就該個案應依本解釋意旨，裁量是否加重最低
    本刑（司法院大法官會議釋字第775號解釋參照）。經查，
    被告前於民國97、98年間，因多次施用第1、2級毒品，經臺
    灣高等法院、臺灣新北地方法院及本院先後判處罪刑並接續
    執行後，於102年12月19日縮短刑期假釋出監，迄104年3月2
    5日假釋期滿，有臺灣高等法院被告前案紀錄表1份在卷可參
    （見本院卷第42至43頁）。其受有期徒刑執行完畢後5年內
    故意再犯本件有期徒刑以上之4罪，依法均為累犯。惟本院
    衡酌被告前所犯罪，均屬於施用毒品，本質上屬戕害自己身
    心健康之行為，與本案附表所示販賣第2級毒品之罪，其罪
    質尚非相同，犯罪型態亦有異，且被告所為販賣第2級毒品
    案件，雖有4次，但均為小額交易，且販賣對象高嘉成、陳
    漢陽2人，均為被告本即相識之友人，尚難認有何特別惡性
    。基此，本院因認本案尚毋庸逕以被告曾犯施用毒品等罪並
    經執行完畢之事實，率認被告有立法意旨所指特別惡性或刑
    罰感應力薄弱等情，爰依上開解釋意旨，裁量不予加重本刑
    。
  ⒉毒品危害防制條例第17條第2項按毒品危害防制條例第17條第
    2項規定：「犯第4條至第8條之罪於偵查及審判中均自白者
    ，減輕其刑。」所稱於偵查及審判中自白，係指被告對於構
    成犯罪要件之事實向職司偵查、審判之公務員坦白陳述而言
    。苟被告於偵查及審判中均曾自白，即應依上開規定減輕其
    刑。並不以始終自白為必要，縱自白之前、後曾有否認之辯
    詞，亦不影響其已自白之效力。經查，被告就附表所示販賣
    第2級毒品之犯行，於偵查及本院羈押訊問、審理中，均對
    犯行時間、地點、販賣對象與毒品數量、所得金額坦承不諱
    ，依上開說明，被告自得依毒品危害防制條例第17條第2項
    規定，均減輕其刑。
三、爰審酌被告應知毒品戕害身心，販賣毒品嚴重危及社會秩序
    及他人健康，竟不思循正當途徑賺取生活所需，為謀一己私
    利，漠視上開危害，甚屬不當，兼衡被告之素行、犯罪動機
    、手段、犯後態度，暨其自陳高職畢業之學歷、母親已經70
    餘歲，尚需奉養，並有4位小孩之家庭生活狀況等一切情狀
    ，分別量處如主文所示之刑，並定其應執行之刑。
四、沒收部分：
  ㈠依本案搜索扣押筆錄與扣押物品清單，本案偵查期間，曾於
    被告住處扣得第2級毒品甲基安非他命1包、電子磅秤1台、
    塑膠吸管1支、安非他命吸食器（玻璃球）1組及中國信託股
    份有限公司VISA信用卡1張、手機1支及現金新臺幣（下同）
    136,400元等物。而被告於本案查獲同時經採尿送驗，因呈
    甲基安非他命毒品陽性反應，而經檢察官依施用第2級毒品
    罪名另案起訴，並經本院於108年8月20日以108年審簡字第1
    124號簡易判決判處被告有期徒刑5月確定，且就上述扣案之
    第2級毒品甲基安非他命1包（驗餘淨重15.0035公克）同時
    判決應予沒收銷燬之；至於玻璃球吸食器1組、塑膠吸管1支
    、電子磅秤1台等均諭知沒收等情，有該判決書影本與臺灣
    高等法院被告前案紀錄表各1份附卷可稽（見本院審理卷第4
    8頁），是該部分扣案物品既與本件被告之販賣毒品犯行無
    關，且已於該案宣告沒收，即無在本案判決宣告沒收之理由
    與必要。至於扣案之行動電話1支（含門號0000000000號之S
    IM卡1張），既經被告於本院審理中坦認為其所有，且係供
    聯絡本案販賣第2級毒品之對象高嘉成、陳漢陽所使用（見
    本院審理卷第181頁及本院109年1月14日言詞辯論筆錄），
    並有卷附之通訊監察譯文可稽，即應依毒品危害防制條例第
    19條第1項規定沒收之。其餘扣案現金136,400元，因被告於
    審理中陳明係因出車禍要賠錢，而向他人借款回家給媽媽供
    清償債務使用，並非販賣毒品所得等語（參見本院審理卷第
    181頁）。本院鑑於該現金之扣押期日係「107年10月4日」
    （參見扣押物品目錄表，偵字第24424號卷㈡第23頁），而本
    件起訴被告最後1次販賣犯行為「107年8月13日」（參見起
    訴書附表），二者相距己近逾2個月，且現金因混同而難予
    區分，又無積極證據堪供認定該136,400元必為本案之被告
    犯罪所得，或供犯罪所用、預備或所生之物，即尚無從宣告
    沒收。
  ㈡末按犯罪所得，屬於犯罪行為人者，沒收之，於全部或一部
    不能沒收或不宜執行沒收時，追徵其價額，刑法第38條之1
    第1項前段、第3項定有明文。經查，被告如附表所示販賣第
    2級毒品犯行所得合計為44,700元（計算式：13,000元+27,0
    00元＋2,200元＋2,500元=44,700元），是該44,700元既為被
    告犯罪所得，雖未扣案，仍應依刑法第38條之1第1項前段、
    第3項規定沒收之，於全部或一部不能沒收或不宜執行沒收
    時，追徵其價額。
據上論斷，應依刑事訴訟法第299條第1項前段，毒品危害防制條
例第4條第2項、第17條第2項、第19條第1項，刑法第11條、第51
條第5款、第47條第1項、第38條之1第1項前段、第3項，判決如
主文。
本案經檢察官黃思源提起公訴，檢察官程秀蘭到庭執行職務。
中　　華　　民　　國　 109　　年　　2 　　月　　11　　日
                  刑事第二庭  審判長法　官    林秋宜
                                    法　官　  陳錦雯
                                    法  官    楊台清
以上正本證明與原本無異。
如不服本判決應於收受送達後20日內向本院提出上訴書狀，並應
敘述具體理由；其未敘述上訴理由者，應於上訴期間屆滿後20日
內向本院補提理由書（均須按他造當事人之人數附繕本）「切勿
逕送上級法院」。
                                    書記官    呂欣穎
中　　華　　民　　國　 109　　年　　2 　　月　　11　　日

附表
編號 交易時間 交易地點 交易物品 交易金額（新臺幣） 交易方式 備註 1 民國107年6月28日晚間8時8分通話後某時 臺北市○○區○○路0段000巷00弄0號3樓 甲基安非他命(約16.5公克) 1 萬3,000元 呂學桂以門號0000000000號行動電話與高嘉成使用之門號0000000000號行動電話聯繫後，販賣甲基安非他命給高嘉成1次。 通訊監察書案號:107年度聲監字第716號。 2 107年7月10日上午9時34分通話後某時 新北市○○區○○路0段000號外面(高嘉成住處) 甲基安非他命(約35公克) 2 萬7,000元 呂學桂以門號0000000000號行動電話與高嘉成使用之門號0000000000號行動電話聯繫後，販賣甲基安非他命給高嘉成1次。(高嘉成以轉帳方式付款) 通訊監察書案號:107年度聲監字第716號。 3 107年7月14日晚間11時48分許通話後某時 臺北市○○區○○路0段000巷00號(木柵國民中學大門旁邊) 甲基安非他命(約2公克) 2,200元 呂學桂以門號0000000000號行動電話與陳漢陽使用之門號0000000000號行動電話聯繫後，販賣甲基安非他命給陳漢陽1次。 通訊監察書案號:107年度聲監字第716號。 4 107年8月13日晚間11時13分許通話後某時 臺北市○○區○○路0段000巷00號(木柵國民中學大門旁邊) 甲基安非他命(約2公克) 2,500元 呂學桂於107年8月13日晚間11時48分許，以門號0000000000號行動電話與陳漢陽使用之門號0000000000號行動電話聯繫後，販賣甲基安非他命給陳漢陽1次。嗣因陳漢陽認前揭取得之毒品品質不佳，復於翌（14）日晚間10時24分通話後某時，由呂學桂更換甲基安非他命給陳漢陽。 通訊監察書案號:107年度聲監續字第1166號。